臺灣新北地方法院民事裁定
111年度訴字第1457號
原      告  謝孟秀  

訴訟代理人  蔡旻哲律師
被      告  謝宏信  

上列當事人間請求履行契約事件，本院裁定如下：
    主  文
本件移送臺灣嘉義地方法院。
    理  由
一、按訴訟，由被告住所地之法院管轄；訴訟之全部或一部，法
    院認為無管轄權者，依原告聲請或依職權以裁定移送於其管
    轄法院，民事訴訟法第1條第1項前段、第28條第1項分別定
    有明文。次按因契約涉訟者，如經當事人定有債務履行地，
    得由該履行地之法院管轄，同法第12條固有明文，然所謂債
    務履行地，專指當事人以契約訂定之清償地而言，民法第31
    4條規定之法定清償地，則不與焉。又債務履行地之約定雖
    不以書面或明示為必要，即以言詞或默示合意為之，亦非法
    所不許，惟必須當事人間有約定債務履行地之意思，始有該
    條之適用。原告起訴請求履行契約，並主張契約約定債務履
    行地有管轄權，法院固應依原告主張之事實，按諸法律關於
    管轄之規定為管轄權有無之認定，而與原告實體請求是否成
    立無涉；然受訴法院有無管轄權，法院應依職權調查，倘調
    查結果，無稽證證明原告所主張兩造契約定有債務履行地一
    節屬實，法院即無從以原告主張之債務履行地，決定法院管
    轄權之有無（最高法院100年度台抗字第916號裁定意旨參照
    ）。
二、本件原告請求被告應依兩造契約約定提出新臺幣（下同）30
    0萬元作為訴外人即兩造母親謝林愛珠扶養費。原告雖主張
    被告應給付之300萬元係作為照顧謝林愛珠所用，是以契約
    履行地應為原告照顧母親之處所即原告現住所地新北市三重
    區之住所，惟原告上開主張尚難認兩造就系爭契約所載之債
    務已約定以原告住所地為履行地。況被告亦具狀否認兩造曾
    約定系爭契約履行地為臺北（本院卷第33頁）。此外，原告
    亦未提出任何相關證據證明兩造間就給付謝林愛珠扶養費之
    契約已明示或默示約定契約履行地。是以，原告主張本院為
    系爭契約之債務履行地，依據民事訴訟法第12條規定，本院
    就本件有管轄權，即難認可採。又本件被告住所地為嘉義縣
    ○○鄉○○村○○○00○000號，業據被告陳報在卷，核與原告起訴
    狀所記載被告之住所地相符，此屬臺灣嘉義地方法院轄區。
    從而，本件依民事訴訟法第1條第1項規定，應由被告住所地
    之法院管轄。茲原告向無管轄權之本院起訴，顯係違誤，爰
    依民事訴訟法第28條第1項之規定，依職權將本件移送於該
    管轄法院。
三、因此裁定如主文所示。
中　　華　　民　　國　　111 　年　　7 　　月　　22　　日
                  民事第七庭    法　官　王婉如
以上正本係照原本作成。
如不服本裁定，得於收受裁定正本後10日內向本院提出抗告狀，
並繳納抗告裁判費新台幣1,000元整。
中　　華　　民　　國　　111 　年　　7 　　月　　22　　日
                                書記官  鄔琬誼